臺灣花蓮地方法院民事裁定
110年度消債更字第66號
聲  請  人  
即  債務人  陳香君  
代  理  人  許正次律師（法扶律師）
上列聲請人因消費者債務清理事件聲請更生，本院裁定如下：
    主  文
債務人陳香君自民國111年1月24日上午8時起開始更生程序。
命司法事務官進行本件更生程序。
    理  由
一、按債務人不能清償債務或有不能清償之虞者，得依本條例所
    定更生或清算程序，清理其債務；債務人無擔保或無優先權
    之本金及利息債務總額未逾新臺幣（下同）1,200萬元者，
    於法院裁定開始清算程序或宣告破產前，得向法院聲請更生
    ；債務人對於金融機構負債務者，在聲請更生或清算前，應
    向最大債權金融機構請求協商債務清償方案，或向其住、居
    所地之法院或鄉、鎮、市、區調解委員會聲請債務清理之調
    解，觀諸消費者債務清理條例（下稱消債條例）第3條、第4
    2條第1項、第151條第1項規定自明。次按法院開始更生程序
    之裁定，應載明其年、月、日、時，並即時發生效力；法院
    開始更生或清算程序後，得命司法事務官進行更生或清算程
    序，必要時得選任律師、會計師或其他適當之自然人或法人
    一人為監督人或管理人，復為消債條例第45條第1項、第16
    條第1項所明定。所謂「不能清償債務或有不能清償之虞」
    者，係指債務人欠缺清償能力，且對於已屆清償期，或已受
    請求債務之全部或主要債務，客觀上可預見處於通常且繼續
    的不能清償之狀態而言，方符合消費者債務清理條例為使不
    幸陷入經濟困境之人得以清理債務、重建生活，並在債務清
    理過程中能保有符合人性尊嚴之最低基本生活之目的，亦即
    本院自應綜合聲請人目前全部收支及財產狀況，評估是否不
    能維持符合人性尊嚴之最基本生活條件，而有「不能清償或
    不能清償之虞」之情。
二、聲請意旨略以：聲請人名下無動產、不動產，現於一把照有
    限公司擔任照顧服務人員，每月薪資約為新臺幣（下同）29
    ,000元，又聲請人每月必要支出為18,946元，其中包含3,00
    0元是母親的扶養費。聲請人的債務總額高達1,448,291元，
    無力償還，爰聲請更生等語。
三、經查：
　㈠聲請人前依消債條例第151 條第1 項規定，向本院聲請債務
    清理之調解，嗣調解未成立，聲請人並於調解不成立後聲請
    進入更生程序，有本院調解不成立證明書可證（110 年度司
    消債調字第109號，見本院卷第49-50頁），是聲請人既經前
    置調解不成立在案，依法自得聲請更生程序。本院自應綜合
    聲請人目前全部收支及財產狀況，評估是否已達不能維持最
    低生活條件，而有「不能清償債務或有不能清償之虞」之情
    形，資為本件是否准予更生之判斷準據。
　㈡聲請人主張其目前在一把照有限公司擔任照顧服務人員，每
    月薪資約為29,000元，業據其提出一把照有限公司在職證明
    書為憑（見本院卷第41頁）。而聲請人108年、109年申報所
    得分別為176,642元、459,802元，名下無其他財產，有聲請
    人108年、109年度綜合所得稅各類所得資料清單、全國財產
    稅總歸戶財產查詢清單在卷可參（見本院卷第35-39頁）。
    於查無聲請人有其他收入來源之情形下，堪信聲請人所述為
    真實。而聲請人主張每月需分攤支出扶養母親費用3,000元
    等情，亦據其提出其母親戶籍謄本、其母親全國財產稅總歸
    戶財產查詢清單、108、109年度各類綜合所得稅清單、聲請
    人母親共同扶養義務人現戶戶籍謄本為證（見本院卷第17頁
    、61-73頁），而由前開資料可知其母已達86歲之高齡，顯
    無勞動能力，且109年度雖有一筆451,849元之所得，然係由
    國際康健人壽保險股份有限公司所給付之保險金，難謂係其
    母之收入，是原告主張其需支出扶養費每月3,000元之事實
    ，亦堪認為真。
　㈢按債務人必要生活費用，以最近一年衛生福利部或直轄市政
    府所公告當地區每人每月最低生活費一點二倍定之。受扶養
    者之必要生活費用，準用第一項規定計算基準數額，並依債
    務人依法應負擔扶養義務之比例認定之。消費者債務清理條
    例第64條之2 第1 項、第2 項定有明文。次按債務人聲請更
    生或清算時所提財產及收入狀況說明書，其表明每月必要支
    出之數額，與本條例第64條之2 第1 項、第2 項規定之認定
    標準相符者，毋庸記載原因、種類及提出證明文件，消債條
    例施行細則第21條之1 第3 項亦有明定。聲請人個人日常生
    活必要費用部分，審酌聲請人負債之現況，基於社會經濟活
    動之互賴及誠信，該日常生活所需費用，自應節制開支，不
    得有超越一般人最低生活標準之享受，否則反失衡平，本院
    參酌衛生福利部所公告110 年度臺灣省每人每月最低生活費
    用標準之1.2 倍為15,946元，則聲請人每月最低生活費除有
    特殊情形並有證據證明者外，自宜以前開數額為度，始得認
    係必要支出。查本件聲請人陳報其每月必要支出為18,946元
    ，其中有3,000元屬母親扶養費，並有提出相關證據為佐，
    自合於上開規定。
　㈣從而，聲請人每月生活必要支出共計為18,946元，而聲請人
    目前每月收入平均約29,000元，扣除生活必要支出後，仍僅
    餘約10,000 元。而聲請人目前負債總額約為1,448,291元，
    以上開餘額按月攤還本金結果，至少約需12年（計算式：1,
    448,291÷12÷10,000≒12）始能清償完畢，更遑論前開債務仍
    須另行累計每月高額之利息及違約金，聲請人每月得用以償
    還債務之數額顯然更低，尚待支付之債務總額應屬更高，其
    還款年限顯然更長，況聲請人已年逾56歲，離法定退休年齡
    之65歲僅餘不足10年，故聲請人之收入及財產確不足履行全
    部債務，堪認其主張有不能清償債務情事，當屬實在，而有
    藉助更生制度調整其與債權人間之權利義務關係，以重建其
    經濟生活之必要。從而，聲請人主張其有消債條例第3 條所
    規定「不能清償債務或有不能清償之虞」之情形，應屬可採
    。
四、綜上所述，聲請人係一般消費者，且有不能清償債務或有不
    能清償之虞之情形，所負無擔保或無優先權之債務未逾1,20
    0萬元，復未經法院裁定開始清算程序或宣告破產，曾聲請
    債務清理之調解然未成立，此外，又查無聲請人有消債條例
    第6條第3項、第8條或第46條各款所定駁回更生聲請之事由
    存在，則聲請人聲請更生，應屬有據，並依上開規定命司法
    事務官進行本件更生程序，爰裁定如主文。
五、債務人於更生程序開始後，應禁止貪圖享受、節制慾望，避
    免支出與其收入顯不相當之不必要花費，並提出足以為債權
    人會議可決或經法院認為公允之更生方案供為採擇，而司法
    事務官於進行本件更生程序、協助債務人提出更生方案時，
    亦應依社會常情及現實環境衡量債務人之償債能力，並酌留
    其生活上應變所需費用，進而協助債務人擬定允當之更生方
    案，始符消債條例重建債務人經濟生活之立法目的，附此敘
    明。　　
中　　華　　民　　國　　111 　年　 　1　　月　　24　　日
                  消債法庭    法　官　蔡培元
上列正本係照原本作成。
本裁定不得抗告。
中　　華　　民　　國　　111 　年　　1 　　月　　24　　日
                              書記官  謝佩真